臺灣高雄地方法院民事裁定
109年度消債更字第351號
聲  請  人  黃郁玲（原名：黃群珍）
0000000000000000

0000000000000000

代  理  人  楊林澂律師
上列當事人因消費者債務清理事件聲請更生，本院裁定如下：
    主  文
聲請人黃郁玲自中華民國一一○年二月二十四日下午四時起開始
更生程序。
命司法事務官進行本件更生程序。
    理  由
一、聲請意旨略以：伊有不能清償債務情事，曾依中華民國銀行
    公會會員辦理消費金融案件無擔保債務協商機制請求共同協
    商債務方案成立，惟因不可歸責於己之事由毀諾。伊又未經
    法院裁定開始清算程序或宣告破產，爰聲請更生等語。　　
二、按債務人不能清償債務或有不能清償之虞者，得依本條例所
    定更生或清算程序，清理其債務；債務人無擔保或無優先權
    之本金及利息債務總額未逾新臺幣（下同）12,000,000元者
    ，於法院裁定開始清算程序或宣告破產前，得向法院聲請更
    生；法院開始更生程序之裁定，應載明其年、月、日、時，
    並即時發生效力；法院開始更生或清算程序後，得命司法事
    務官進行更生或清算程序，必要時得選任律師、會計師或其
    他適當之自然人或法人1人為監督人或管理人，消費者債務
    清理條例（下稱消債條例）第3條、第16條第1項、第42條第
    1項、第45條第1項分別定有明文。
三、經查：
  ㈠聲請人於消債條例施行前，依中華民國銀行公會會員辦理消
    費金融案件無擔保債務協商機制請求共同協商債務方案成立
    ，聲請人應自民國95年起，分80期，利率2％，每月清償22,0
    76元，嗣聲請人未如期繳款而於97年5月12日毀諾，固有元
    大銀行陳報狀（卷第38至42頁）可稽。按消債條例第151條
    第9 項準用同條第7 項但書所稱「因不可歸責於己之事由，
    致履行有困難」之情形，僅須於法院就更生或清算之聲請為
    裁判時存在即為已足，至債務人於履行困難之事由發生前有
    無違約不履行行為，與該事由是否不可歸責於債務人之判斷
    尚屬無涉（另參考98年第1 期民事業務研究會第26號之司法
    院民事廳消費者債務清理條例法律問題研審小組意見）。又
    依消債條例第151 條第9 項準用同條第8 項再準用第75條第
    2 項之規定，債務人可處分所得扣除自己及依法應受其扶養
    者所必要生活費用之餘額，連續3 個月低於協商方案應清償
    之金額者，推定有不可歸責於己之事由致履行有困難。經查
    ，聲請人於毀諾時係於富住通商用不動產擔任房仲，因無成
    交案件而無收入，且其目前平均每月收入約10,000元，顯已
    無法負擔每月22,076元之還款金額，堪認聲請人之收入無法
    持續支應前揭生活開支及協商款項，致繼續履行有所困難，
    亦即可認聲請人有不可歸責於己之事由，致不能履行原協商
    條件。
  ㈡聲請人於107年度至108年度均無申報所得，名下無財產；又
    聲請人於97年5月至108年10月於富家通不動產仲介經紀股份
    有限公司擔任房仲，採承攬制，無底薪，有端午及中秋獎金
    各500元，自107年9月起迄今均無案件成交而無收入，致於1
    08年10月經解除承攬，無收入期間均賴男友謝振祥每月資助
    10,000元維持生活，現未領取補助或給付等情，有財政部高
    雄國稅局107年至108年綜合所得稅各類所得資料清單及財產
    歸屬資料清單（卷第50至52頁）、財產及收入狀況說明書（
    卷第5頁）、債權人清冊（卷第6至7頁）、戶籍謄本（卷第4
    頁）、勞工保險被保險人投保資料表（卷第45頁）、個人商
    業保險查詢結果表（卷第53頁）、財團法人金融聯合徵信中
    心前置協商專用債權人清冊（卷第8至10頁）、信用報告（
    卷第46至47頁）、社會補助查詢表（卷第33至35頁）、勞動
    部勞動力發展署高屏澎東分署函（卷第36頁）、勞動部勞工
    保險局函（卷第37頁）、健保投保紀錄（卷第64頁）、存簿
    （卷第54至62頁）、名片（卷第48頁）、切結書（卷第49頁
    ）、謝振祥簽立之資助切結書（卷第80頁）、富家通不動產
    仲介經紀股份有限公司函（卷第81頁）可憑。依聲請人上述
    工作、收入情形，聲請人僅有男友每月資助之10,000元可供
    運用。
  ㈢關於聲請人必要生活費用部分，聲請人主張每月支出7,999元
    （無房屋租金）云云。按債務人必要生活費用，以最近1年
    衛生福利部或直轄市政府所公告當地區每人每月最低生活費
    1.2倍定之，消債條例第64條之2第1項定有明文。本院參酌
    衛福部社會司所公告110年度高雄市最低生活費為13,341元
    ，1.2倍即16,009元。又聲請人陳稱於父親所有之房屋居住
    ，而無房屋費用支出，故於計算聲請人個人每月必要生活費
    時，即應自前開已包括居住費用在內之每月最低生活費用中
    ，扣除相當於房租支出所佔比例（大約為24.36％）【計算式
    ：16,009－（16,009×24.36%）＝12,109】，聲請人主張每月
    必要支出約7,999元，尚屬合理，應予採計。
  ㈣承上，聲請人目前每月平均收入10,000元，扣除個人必要支
    出7,999元後，剩餘2,001元，而聲請人目前負債總額為3,16
    7,222元（卷第6至7頁債權人清冊），以每月所餘逐年清償
    ，至少須約132年（計算式：3,167,222÷2,001÷12≒132）始
    能清償完畢，應認其已不能清償債務。此外，聲請人無擔保
    或無優先權之債務總額未逾12,000,000元，且無消債條例第
    6條第3項、第8條或第46條各款所定駁回更生聲請之事由存
    在。則聲請人聲請更生為有理由，應予准許，爰命司法事務
    官進行本件更生程序。
四、依消債條例第11條第1 項、第45條第1 項、第16條第1 項，
    裁定如主文。
中　　華　　民　　國　 110　　年　　2 　　月　　24　　日
              　　民事庭　　法　官　賴寶合
以上正本係照原本作成。
本裁定不得抗告。
中　　華　　民　　國　 110　　年　　2 　　月　　24　　日
  　                        書記官　胡美儀